【裁判字號】    92,裁,738
【裁判日期】    920606
【裁判案由】    解僱
【裁判全文】
最  高  行  政  法  院  裁  定                    九十二年度裁字第七三八號
    抗  告  人  甲○○
    相  對  人  國立中正紀念堂管理處
    代  表  人  乙○○
右抗告人因與相對人間解僱事件，對於中華民國九十一年五月二十八日臺北高等行政
法院九十年度訴字第四五七八號裁定提起抗告，本院裁定如左︰
    主  文
原裁定廢棄，發回臺北高等行政法院。
    理  由
一、抗告法院認為抗告有理由者，應廢棄原裁定，自為裁定；必要時得命原法院或審
    判長更為裁定，行政訴訟法第二百七十二條準用民事訴訟法第四百九十二條第二
    項規定甚明。
二、本件抗告意旨略謂：其任職十一年間，投保公務人員保險，卻謂其不具公務員身
    分，且不受勞動基準法所保障，其突然招受解僱，不得申請復審，合法乎？請求
    廢棄原裁定等語。
三、原裁定以：「本法所稱公務人員，係指法定機關依法任用、派用之有給專任人員
    及公立學校編制內依法任用之職員。前項人員不包括政務官、民選公職人員。」
    、「下列人員準用本法之規定：一、教育人員任用條例公布施行前已進用未經銓
    合格之公立學校職員。二、公營事業對經營政策負有主要決策責任及依法任用
    之人員。三、機關組織編制中依法聘用（任）、僱用人員。」公務人員保障法第
    三條、第三十三條定有明文。又「．．．三、．．．（二）政府機關、公營金融
    事業機構、公立學校之駐警，係依『各機關學校團體駐衛警察設置管理辦法』所
    進用之人員。因駐衛警察尚無各機關（構）之組織編制依據，除已佔正式編制職
    缺者外，並不屬於公務人員保障法之準用範圍。．．．」業經考試院公務人員保
    障暨培訓委員會民國（下同）八十七年二月九日八六公保字第一三四二三號函釋
    在案，此項函釋核與公務人員保障法相關規定不相違，自得予以適用。準此，各
    機關依其自訂或上級機關訂定之行政命令自行僱用之編制外人員，自非屬公務人
    員保障法保障對象，機關與該編制外人員間應認屬私法關係。本件抗告人係相對
    人依內政部訂定之「各機關學校團體駐衛警察設置管理辦法」第七條第一項：「
    駐衛警察由駐在單位依第八條規定選適當人員送請直轄市警察局或縣（市）警察
    局審查合格後自費僱用之。」規定，自行僱用之駐衛警察隊員，非屬公務人員保
    障法第三十三條第三款所定「機關組織編制中依法聘用（任）、僱用人員」，此
    有相對人組織條例可按。依前揭規定，難認抗告人具公務人員資格，相對人與抗
    告人間核屬私權爭執，抗告人應依民事相關法律之規定，向普通法院尋求救濟。
    再復查決定、復查決定機關從程序上決定駁回其再復查、復查，並無不合，抗告
    人對之提起行政訴訟，為不合法等語為由，裁定駁回抗告人在原審之訴，固非無
    見。
四、本院查，按國立中正紀念堂管理處組織條例第二條規定：「本處設左列各單位，
    分別掌理有關事項：一、文教組：文教活動、史蹟電影、接待服務及宣導傳播等
    事項。二、展覽組：先總統蔣公紀念文物資料之蒐集、典藏、陳列及展覽事項。
    三、園藝組：公園園藝、花草樹木之管理維護及環境美化事項。四、總務組：建
    築物與各項設備管理，環境清潔維護，文書、庶務出納、工作研考及不屬其他單
    位事項。五、機電組：發電機、空氣調節機、電梯、照明燈、電子音響等電器及
    給水衛生設備維護、管理等事項。六、警衛組：安全防護及公共秩序維持事項。
    」；第四條規定：「本處置組主任六人，職位列薦任第九職等或簡任第十職等，
    其中二人得由技正兼任；秘書一人，技正二人，職位均列薦任第七至第九職等；
    編審五人，專員二人，職位均列薦任第六至第八職等；編輯二人，職位列薦任第
    六或第七職等；組員十二人，技士十人，職位均列委任第三至第五職等，其中組
    員四人，技士三人得列薦任第六或第七職等；辦事員三人，職位列委任第三或第
    四職等；書記七人，職位列委任第一至第三職等。前項所列編審、編輯，必要時
    得依教育人員任用條例規定聘任之。」；又公務人員保障法第三十三條規定：「
    下列人員準用本法之規定：一、教育人員任用條例公布施行前已進用未經銓合
    格之公立學校職員。二、公營事業對經營政策負有主要決策責任及依法任用之人
    員。三、機關組織編制中依法聘用（任）、僱用人員。」；公務人員保障暨培訓
    委員會民國八十七年二月九日八六公保字第一三四二三號書函意旨略謂：該法第
    三十三條第三款所稱「機關組織編制」，係指各機關之組織法、組織條例、組織
    規程或組織編制表所納入之編制；所稱「依法聘用（任）、僱用」，係指依法律
    或法律授權訂定之行政命令所聘用、聘任或僱用。例如依聘用人員聘用條例所聘
    用之人員及依雇員管理規則所進用之人員等；內政部定訂發布之各機關學校團體
    駐衛警察設置管理辦法第一條規定：「本辦法依警察人員管理條例第四十條規定
    訂之。」；警察人員管理條例第四十條規定：「各機關、學校、團體駐衛警察設
    置管理辦法，由內政部定之。」。本件附於教育部復審卷之相對人國立中正紀念
    堂管理處八十七年十月二十七日（87）正人字第一六一八號令記載抗告人甲○○
    現任職務服務機關本處警衛組，職稱駐警隊隊員。前揭國立中正紀念堂管理處組
    織條例第二條、第四條規定相對人機關組織編制有警衛組之單位及員額編制，且
    內政部定訂發布之各機關學校團體駐衛警察設置管理辦法係警察人員管理條例第
    四十條授權訂定，若抗告人係依據各機關學校團體駐衛警察設置管理辦法所僱用
    ，且任職於依國立中正紀念堂管理處組織條例之編制內警衛組，是否仍不屬前揭
    公務人員保障暨培訓委員會書函所稱之機關組織編制中依法聘用（任）、僱用人
    員？有待商榷。原裁定就此關係抗告人是否準用公務人員保障法之事項，未予詳
    究，即裁定駁回抗告人在原審之訴，容有未洽。抗告意旨指摘原裁定於法未合，
    求予廢棄，非無理由，乃將原裁定廢棄，發回原審法院。
五、依行政訴訟法第二百七十二條、民事訴訟法第四百九十二條第二項，裁定如主文
    。
中    華    民    國    九十二      年        六      月      六      日
                    最 高 行 政 法 院  第 三 庭
                                審 判 長 法  官      葉  振  權
                                         法  官      林  家  惠
                                         法  官      吳  錦  龍
                                         法  官      劉  鑫  楨
                                         法  官      吳  明  鴻
右  正  本  證  明  與  原  本  無  異
                                         法院書記官  陳  盛  信
中    華    民    國    九十二      年      六        月      六        日


司法院資訊處製作；財團法人民間司法改革基金會備份。
